臺灣臺北地方法院刑事判決
110年度審原簡上字第12號
公  訴  人  臺灣臺北地方檢察署檢察官
上  訴  人
即  被  告  李傳凱


選任辯護人  曾柏鈞律師（法扶律師）
上列上訴人即被告因偽造文書等案件，不服本院中華民國110年1
0月14日110年度審原簡字第43號第一審刑事簡易判決（起訴案號
：110年度調偵字第554號），提起上訴，本院管轄之第二審合議
庭判決如下：
    主  文
原判決關於沒收部分撤銷。
    事實及理由
一、本案審理範圍：
  ㈠按對於沒收之判決提起上訴者，其效力不及於本案判決，刑
    事訴訟法第455條之27第1項後段定有明文。該規定雖係針對
    第三人沒收程序，然參諸該條項之立法理由亦謂：「沒收係
    附隨於被告違法行為存在之法律效果，而非認定違法行為之
    前提，若當事人就本案認定結果已無不服，為避免因沒收參
    與程序部分之程序延滯所生不利益，僅就參與人財產沒收事
    項之判決提起上訴者，其效力自不及於本案之判決部分」，
    按此法理可知，沒收與罪刑具有可區分之獨立性質，亦即沒
    收雖附隨於犯罪行為人之犯罪或違法行為，但非屬認定犯罪
    或違法行為之前提，因此本案之當事人如對罪刑並無不服，
    而僅就沒收部分上訴，且該沒收部分之判決，並不影響原判
    決對於犯罪行為事實之認定時，則有關刑事訴訟法第348條
    第2項「對於判決之一部上訴者，其有關係之部分，視為亦
    已上訴」之規定，在沒收新制施行後，於規範體系上應予限
    縮解釋，即於僅就沒收上訴時，其上訴效力並不及於本案罪
    刑部分，始合現行沒收屬獨立法律效果之立法本旨。 
　㈡被告李傳凱僅就原判決諭知沒收部分提起上訴，迭據其於本
    院歷次期日確認無誤（見本院110年度審原簡上字第12號卷
    【下稱審原簡上字卷】第228、238、262頁），依據前揭說
    明，本院審理之範圍即限於原審判決諭知沒收部分，合先敘
    明。
二、原判決關於沒收部分撤銷之理由：
　㈠原判決就事實及理由欄之㈠被告侵占所得之款項而諭知沒收
    犯罪所得新臺幣（下同）9萬6,620元部分：
　  被告抗辯此部分犯罪所得被告業已透過案外人即被告之父李
    陽明，於民國110年4月12日以被告之母石秀玉對被害人○○國
    際物業管理顧問公司（下稱被害人公司）法定代理人沈國玠
    之借款債權協議抵銷，有協議書影本附卷可參（見審原簡上
    字卷第17、19頁，正本並經本院於111年4月25日準備程序時
    當庭勘驗核與卷附影本相同），如再予沒收或追徵，將有過
    苛之虞，爰依刑法第38條之2第2項之規定，不予宣告沒收或
    追徵。
　㈡原判決就事實及理由欄之㈡被告詐欺所得之款項而諭知沒收
    犯罪所得10萬7,800元部分：
    被告抗辯此部分犯罪所得於其接續詐領3萬6,000元、3萬6,0
    00元、3萬5,800元（共計10萬7,800元）後，其各需繳回5萬
    元（共計15萬元）虛報之○○○○社區社區管理費予被害人公司
    ，使被害人公司不至發覺實際上被告並未為被害人公司與○○
    ○○社區簽訂管理維護合約等情，已經被害人公司代理人於本
    院準備程序時確認上開客觀事實無訛（見審原簡上字卷第23
    9頁），則實際上已填補被害人公司所受損害，被告亦未保
    有此部分犯罪所得，如再予沒收或追徵，將有過苛之虞，爰
    依刑法第38條之2第2項之規定，不予宣告沒收或追徵。
  ㈢是原審誤為諭知犯罪所得沒收及追徵，尚有可議，被告上訴
    意旨指摘及此，為有理由，爰由本院合議庭就原審諭知沒收
    部分予以撤銷改判。
據上論斷，應依刑事訴訟法第455條之1第1項、第3項、第369條
第1項前段、第364條（依法院辦理刑事訴訟案件應行注意事項第
159點，判決書據上論結部分，得僅引用應適用之程序法條），
判決如主文。
本案經檢察官鄭東峯提起公訴，檢察官邱曉華到庭執行職務。
中　　華　　民　　國　　111 　年　　7 　　月　　25　　日
  　　        　　刑事第二十庭  審判長  法  官  洪英花
  　　　　                              法  官  謝欣宓
  　　　　                              法  官  賴鵬年
以上正本證明與原本無異。
不得上訴。
                                        書記官　萬可欣
中　　華　　民　　國　　111 　年　　7 　　月　　25　　日